【裁判字號】    99,交聲,1950
【裁判日期】    991230
【裁判案由】    違反道路交通管理處罰條例聲明異議
【裁判全文】
臺灣臺北地方法院交通事件裁定        99年度交聲字第1950號
原處分機關  臺北市交通事件裁決所
異  議  人
即受處分人  林勝雄
上列異議人即受處分人因違反道路交通管理處罰條例事件，對於
臺北市交通事件裁決所於民國99年12月17日所為之處分（原處分
案號：北市裁罰字第裁22-CG0000000號）聲明異議，本院裁定如
下：
    主  文
異議駁回。
    理  由
一、按行車前應注意，汽車駕駛人及前座乘客均應繫妥安全帶。
    又汽車行駛於道路上，其駕駛人或前座乘客未繫安全帶者，
    處駕駛人新臺幣（下同）1,500元罰鍰；其實施及宣導辦法
    ，由交通部定之，道路交通安全規則第89條第1項第5款、道
    路交通管理處罰條例第31條第1項分別定有明文。次按「汽
    車行駛於道路上，其汽車駕駛人及前座乘客，應依下列規定
    使用安全帶：一、安全帶及相關配件必須齊全，並無毀損、
    鬆脫或變更之情事。二、每條安全帶僅供一人使用。三、安
    全帶之帶扣應確實緊扣，安全帶無扭曲或反轉，鬆緊度保持
    適宜；腰部安全帶置於腰部以下，肩部安全帶固定位置應依
    個人調整，避免安全帶纏繞經過頸部，且應置手臂上端以上
    」，汽車駕駛人及前座乘客繫安全帶實施及宣導辦法第3條
    第1項亦定有明文。
二、本件異議人即受處分人（下稱受處分人）林勝雄於99年8月
    24日下午3時17分許，駕駛車牌號碼5778-DR號自小客貨車，
    行經臺北縣樹林市○○路與保安街口（往迴龍方向）時，因
    有「未依規定方式繫用安全帶」之違規行為，經臺北縣政府
    警察局交通大隊（下稱原舉發機關）警員姜啟光當場拍照存
    證，並依道路交通管理處罰條例第31條第1項之規定，逕行
    掣單舉發。嗣受處分人於舉發通知單上所載之應到案日期（
    即99年9月30日）前之99年9月24日，向原處分機關提出申訴
    ，經原處分機關函請原舉發機關調查結果，仍認受處分人確
    有前開違規事實，原處分機關乃於99年12月17日，依道路交
    通管理處罰條例第31條第1項前段（裁決書漏載前段）、違
    反道路交通管理事件統一裁罰基準及處理細則第43條、第44
    條、第67條之規定，裁處受處分人罰鍰1,500元。
三、受處分人聲明異議意旨略以：伊於上揭時、地駕駛前開車輛
    時，因心胸不適，而用左手將安全帶往左下方拉至腋下附近
    ，並非未繫安全帶，為此聲明異議，請求撤銷原處分云云。
四、經查：
  (一)受處分人於前揭時間，駕駛車號5778-DR自用小客貨車，行
    經臺北縣樹林市○○路與保安街口（往迴龍方向）時，其前
    座駕駛所繫之安全帶並未橫越胸前，而僅自左手上臂外緣沿
    身體左側垂下乙節，有採證照片2張附卷可稽（見本院卷第
    7頁），且受處分人於異議狀內亦自承：伊駕車時因心胸有
    些不適之感，因而速度放慢，而用左手將安全帶往左下方拉
    開，使其呼吸順暢等情不諱，顯見受處分人於上揭時、地駕
    駛前開車輛時，確實未依規定將安全帶自肩部越過胸前扣緊
    。
  (二)而依國內調查顯示，在交通事故中，未繫安全帶者之傷亡比
    率遠遠高於繫妥安全帶者，此為眾所周知之交通安全常識，
    尤可見正確繫緊安全帶之重要性，又汽車駕駛人及前座乘客
    須繫安全帶之規定，其旨係在防止因碰撞時，汽車前座乘員
    之身體突往前方猛衝致撞及方向盤、擋風玻璃而招受重大傷
    害之危險，然僅有「三點式」即有肩帶之安全帶且確依設計
    原理所定可使之發揮作用之方式加以繫帶者，方足以達到防
    範此項危險之目的而符法意，準此以解，非繫帶「三點式」
    安全帶或未依設計原理所定之方式繫帶者，因均無從防止該
    規定所欲避免危險之發生，顯與立法本旨未合，依規範目的
    而言，於此情形自屬與未繫安全帶無異。
  (三)再者，現今市面上所見之汽車，其前座乘員之安全帶均為「
    慣性安全帶」，特點係肩帶於平時得任意伸縮、拉動，可避
    免束縛人體造成行動上之不便或產生壓迫感使人不適。受處
    分人所駕駛之自小客貨車為國瑞牌「SURF」車型，其前座之
    安全帶亦同於此，因之，繫帶之，並不致壓迫人體或使人感
    到不適，是受處分人辯稱其因突感身體不適且肩帶壓住心臟
    ，衹得將肩帶移至腋下云云，洵非的論，殊難執為其可不依
    規定繫帶安全帶之正當理由。復且，「慣性安全帶」須藉助
    繫帶者之身體於瞬間猛然前衝力道之牽引，「肩帶」方能發
    揮束緊人體之作用，惟於汽車碰撞之霎間，欲產生猛然前衝
    之力道，自須拉動肩帶之該身體部位係呈大角度前傾，再者
    ，身體部位愈高，前傾角度當然愈大，職是，「肩帶」之所
    以稱之為「肩帶」，依其設計原理，當必繫帶於肩上此一身
    體高部位，方足以產生可使安全帶發揮束緊作用所需之牽引
    力道，準此，受處分人既將「肩帶」移至腋下，繫帶部位甚
    低，於汽車碰撞時，顯不足以產生可使安全帶發揮作用之慣
    性力道，揆諸前開說明，其此種未依設計原理所定之方式繫
    帶之情形，即與未繫安全帶無異，倘若發生交通事故或意外
    之時，豈不係將自己之生命及身體安全置於無法預知之危險
    之中？是受處分人自不得僅因個人因素，即恣意不依規定繫
    帶安全帶，其上開所辯，並非可採。
五、綜上所述，受處分人確有於上揭時、地駕駛前開車輛未依規
    定繫帶安全帶之違規行為，原處分機關依道路交通管理處罰
    條例第31條第1項前段（裁決書漏載前段）、違反道路交通
    管理事件統一裁罰基準及處理細則第43條、第44條、第67條
    之規定，裁處受處分人罰鍰1,500元，尚無違誤。受處分人
    指摘原處分不當，為無理由，應予駁回。
據上論斷，應依道路交通案件處理辦法第19條，裁定如主文。
中    華    民    國    99    年    12    月    30    日
                  交通法庭    法  官  謝昀璉
上正本證明與原本無異。
如不服本裁定，應於裁定送達後5 日內向本院提出抗告狀。
                              書記官  鄭雅文
中    華    民    國   100    年    1     月    5     日

司法院資訊處製作；財團法人民間司法改革基金會備份。
